臺灣桃園地方法院刑事裁定　　　　　　　96年度聲判字第29號
聲　請　人　甲○○
代　理　人　林清漢律師
被　　　告　乙○○
上列聲請人因被告偽造文書案件，不服臺灣高等法院檢察署中華
民國96年5 月18日，96年度上聲議字第2473號駁回聲請再議之處
分（原不起訴處分案號：臺灣桃園地方法院檢察署95年度偵字第
13639號），聲請交付審判，本院裁定如下：
   主  文
聲請駁回。
   理  由
一、按告訴人不服上級法院檢察署檢察長或檢察總長認再議為無
    理由而駁回之處分者，得於接受處分書後10日內委任律師提
    出理由狀，向該管第一審法院聲請交付審判；法院認為交付
    審判之聲請不合法或無理由者，應駁回之；又法院為前項裁
    定前得為必要之調查，刑事訴訟法第258 條之1 、第258 條
    之3 第2 項前段、第3 項，分別定有明文。本件聲請人即告
    訴人甲○○，認被告乙○○涉犯偽造文書罪嫌，向臺灣桃園
    地方法院檢察署提出告訴，經該署檢察官偵查後於民國96年
    3 月19日以95年度偵字第13639 號為不起訴處分，聲請人不
    服，聲請再議，嗣經臺灣高等法院檢察署檢察長認再議聲請
    無理由，於96年5 月18日以96年度上聲議字第2473號處分書
    駁回再議，處分書於96年6 月13日寄存送達於聲請人住處，
    於送達生效（96年6 月23日）後10日內，即於同年6 月25日
    委由代理人林清漢律師提出聲請交付審判理由狀，向本院聲
    請交付審判，經本院審核聲請人之程序要件，符合刑事訴訟
    法第258 條之1 第1 項之規定，此有刑事委任狀及刑事交付
    審判聲請狀附卷可參，復經本院依職權調閱臺灣桃園地方法
    院檢察署95年度偵字第13639 號卷宗核閱無誤，故本件聲請
    程序係屬適法。
二、聲請交付審判意旨略以：
  (一)被告明知聲請人於民國88年間交付身分證予被告，係為將其
    戶籍遷入被告之桃園縣平鎮市○○路19號住處，並未授權被
    告挪為他用，詎被告基於偽造文書之概括犯意，冒以聲請人
    名義設立「合巨企業社」，又偽填銀行信用卡申請書，分別
    向「中國信託商業銀行」、「聯邦商業銀行」、「富邦商業
    銀行」（現更名為「台北富邦商業銀行」）、「華僑銀行」
    申辦信用卡，致上開銀行陷於錯誤，俱核發信用卡予被告使
    用，被告預借現金及簽帳消費後，因積欠各該銀行款項拒絕
    還款，各銀行向聲請人追討欠款，始悉上情，因認被告涉犯
    刑法第216 、210 條之行使偽造文書罪嫌。
  (二)次本案聲請人縱使同意被告以其名義申請設立「合巨企業社
    」，但並未同意被告辦理貸款，聲請人請求調取上開銀行申
    辦文件查明有無偽造、簽名是否為聲請人親簽，非不可調查
    ，原處分未予詳查，僅以被告辯解可採，為不起訴處分，尚
    嫌速斷。
  (三)證人陳淑頻與被告為事實上夫妻，其證述與事實不符，並有
    迴護被告之嫌，原處分未予詳查。
三、臺灣桃園地方法院檢察署檢察官依據偵查結果，為不起訴處
    分之理由及臺灣高等法院檢察署檢察官續為駁回再議聲請處
    分之理由，略為：
  (一)按犯罪事實應依證據認定之，無證據不得認定犯罪事實，刑
    事訴訟法第154 條第2 項定有明文。次按認定不利於被告之
    事實，須依積極證據，苟積極證據不足為不利於被告事實之
    認定時，即應為有利於被告之認定，又告訴人之告訴，係以
    使被告受刑事訴追為目的，是其陳述是否與事實相符，仍應
    調查其他證據以資審認，最高法院30年上字第816 號、52年
    臺上字第1300號分別著有判例可資參照。
  (二)訊據被告乙○○固不否認有以聲請人甲○○名義申請設立「
    合巨企業社」及向「中國信託銀行」、「聯邦銀行」、「臺
    北富邦銀行」及「華僑銀行」申辦辦信用卡之事實，惟否認
    有何行使偽造文書犯行。辯稱：前開各項申請事前均曾徵得
    聲請人之同意等語。經查，「合巨企業社」於88年7 月8 日
    設立登記後，聲請人曾以「合巨企業社」負責人名義，先後
    於89年3 月16日、89年4 月10日，親赴「板信商業銀行」（
    下稱「板信銀行」）開立帳號0000-000-0000000號及0000-0
    00-0 000000 號活期存款帳戶，有上揭帳戶之開戶資料在卷
    可稽，並據聲請人所自承，足見聲請人知悉其為「合巨企業
    社」之負責人無訛；又因被告債信不良，無法向銀行申辦信
    用卡，於88年間曾徵詢聲請人以其名義申請信用卡使用，且
    據聲請人同意辦理，此據證人陳淑頻於台灣桃園地方法院檢
    察署檢察官偵查中結證明確；再聲請人係於93年7 月間遷籍
    至被告桃園縣平鎮市○○路19號住處，有法務部戶役政電子
    閘門告訴人戶籍資料查詢結果附卷可考，是其時已在被告申
    請設立登記「合巨企業社」及申辦上開銀行信用卡近5 年後
    ，顯見聲請人聲稱於88年間交付身分證委辦遷籍等情與事實
    不符，反可據此推知係為供被告辦理信用卡，被告以聲請人
    名義辦理信用卡經聲請人同意甚明，自無再予調查簽名是否
    為聲請人親簽之必要。
  (三)是聲請人指訴各節均與客觀事證不符，尚難僅以其片面指訴
    ，即遽為不利於被告犯罪事實之認定。此外，復查無其他積
    極證據足資證明被告有何偽造文書後進而行使之犯行，揆諸
    首揭法條及判例要旨，應認其罪嫌尚有不足，自應認為被告
    罪嫌不足，依刑事訴訟法第252 條第10款處分不起訴。聲請
    人不服，聲請再議，經臺灣高等法院檢察署檢察長審核結果
    ，認為原檢察官不起訴處分，經核並無不合，處分駁回再議
    。
四、按新修正刑事訴訟法第258 條之1 規定告訴人得向法院聲請
    交付審判，係新增對於「檢察官不起訴或緩起訴裁量權」制
    衡之一種外部監督機制，法院僅就檢察官所為不起訴或緩起
    訴之處分是否正確加以審查，以防止檢察機關濫權，依此立
    法精神，同法第258 條之3 第3 項規定法院審查聲請交付審
    判案件時「得為必要之調查」，其調查證據之範圍，自應以
    偵查中曾顯現之證據為限；而同法第260 條對於不起訴處分
    已確定或緩起訴處分期滿未經撤銷者得再行起訴之規定，其
    立法理由說明該條所謂不起訴處分已確定者，包括「聲請法
    院交付審判復經駁回者」之情形在內，是前述「得為必要之
    調查」，其調查證據範圍，更應以偵查中曾顯現之證據為限
    ，不得就告訴人新提出之證據再為調查，亦不得蒐集偵查卷
    以外之證據，否則，將與刑事訴訟法第260 條之再行起訴規
    定，混淆不清，亦將使法院兼任檢察官而有回復「糾問制度
    」之虞；且法院裁定交付審判，即如同檢察官提起公訴使案
    件進入審判程序，是法院裁定交付審判之前提，必須偵查卷
    內所存證據已符合刑事訴訟法第251 條第1 項規定「足認被
    告有犯罪嫌疑」檢察官應提起公訴之情形，亦即該案件已經
    跨越起訴門檻，否則，縱或法院對於檢察官所認定之基礎事
    實有不同判斷，但如該案件仍須另行蒐證偵查始能判斷應否
    交付審判者，因交付審判審查制度並無如同再議救濟制度得
    為發回原檢察官續行偵查之設計，法院仍應依同法第258 條
    之3 第2 項前段規定，以聲請無理由裁定駁回，此合先敘明
    。次按認定犯罪事實應依證據認定之，無證據不得認定其犯
    罪事實，刑事訴訟法第154 條第2 項定有明文。又事實之認
    定應憑證據，如未能發現相當之證據，或證據不足以證明，
    自不能以推測或擬制之詞為判斷資料。又縱使被告否認犯罪
    之抗辯不可採，仍非有積極證據足以證明其犯罪行為，不能
    遽為有罪之認定，最高法院40年台上字第86號、30年上字第
    1831號判例著有明文。
五、本件聲請人雖以前揭理由認被告涉犯刑法第216 、210 條之
    偽造文書罪嫌，而向本院聲請交付審判。惟查：
  (一)被告雖坦承以聲請人名義申請設立「合巨企業社」及向「中
    國信託銀行」、「聯邦銀行」、「臺北富邦銀行」及「華僑
    銀行」申辦辦信用卡之事實，惟否認有何行使偽造文書犯行
    ，辯稱：前開各項申請事前均曾徵得聲請人之同意等語。
  (二)又查「合巨企業社」於88年7 月8 日設立登記後，聲請人曾
    以「合巨企業社」負責人名義，先後於89年3 月16日、89年
    4 月10日，親赴「板信商業銀行」（下稱「板信銀行」）開
    立帳號0000-000-0000000號及0000-000-0000000號活期存款
    帳戶，有上揭帳戶之開戶資料在卷可稽，並據聲請人所自承
    ，足見聲請人知悉其為「合巨企業社」之負責人無訛。
  (三)又因被告債信不良，無法向銀行申辦信用卡，於88年間曾徵
    詢聲請人以其名義申請信用卡使用，且據聲請人同意辦理，
    此除據證人陳淑頻於台灣桃園地方法院檢察署檢察官偵查中
    結證明確外；復觀諸證人即王文贊於檢察官偵訊時證稱：「
    我是當時里長，甲○○請我出來評評理，我要他們自己二人
    當面談，他們一見面就吵架，我聽到乙○○說身分證是你借
    我的，你為什麼告我。」、「（你有沒有聽到他們對話中有
    談到借身分證辦信用卡的事？）沒有。乙○○講了上述的話
    後，甲○○轉頭就走。」；是證人王文贊雖未聽聞被告與聲
    請人有談及辦理信用卡之事；然衡諸常理，聲請人既託請王
    文贊到場為公親，則若聲請人並未借予被告身分證辦理上開
    信用卡等事項，聲請人自當於被告為上開言談之際據理力爭
    ，辨明事情原委，但聲請人卻不為辯解，反而轉頭就走，實
    與常理有悖。又聲請人於93年7 月間遷籍至被告桃園縣平鎮
    市○○路19號住處，有法務部戶役政電子閘門告訴人戶籍資
    料查詢結果附卷可考，是其時已在被告申請設立登記「合巨
    企業社」及申辦上開銀行信用卡近5 年後，顯見聲請人聲稱
    於88年間交付身分證委辦遷籍等情與事實不符，反可據此推
    知係為供被告辦理信用卡，被告以聲請人名義辦理信用卡經
    聲請人同意甚明，自無再予調查簽名是否為聲請人親簽之必
    要。
  (四)至聲請人又以證人陳淑頻與被告關係為事實上夫妻，欲以此
    指摘證人陳淑頻之證言憑信性。然證人陳淑頻雖曾與被告為
    同居男女朋友，然早已於受訊問前二年與被告分手，此為證
    人陳淑頻陳述明確，核與證人賴德慧陳稱：陳淑頻與被告為
    男女朋友，後來分手等情相符；是陳淑頻既已與被告分手多
    時，無何瓜葛，當無故為迴護被告而自陷偽證罪之虞，聲請
    人以此彈劾證人證言憑信性，委無足採。
  (五)是以，被告既係得聲請人同意以聲請人名義辦理上開銀行信
    用卡，被告就申辦信用卡之行為自無所謂偽造文書之情事。
    綜上所述，原不起訴處分書及聲請再議處分書業已就聲請人
    所指上開各點予以斟酌，並就卷內證據詳為調查，而認尚難
    以偽造文書罪責加諸被告，故認被告之犯罪嫌疑應屬不足，
    而為不起訴處分，並無亦與本院前開認定結果相同。查該不
    起訴處分書已詳細敘明所憑證據及判斷理由，業經本院調閱
    偵查卷宗查核無誤，且原處分所載證據取捨及事實認定之理
    由，尚無違背經驗法則、論理法則及證據法則，已如前述。
    是原檢察官及臺灣高等法院檢察署檢察長以被告犯罪嫌疑不
    足，分別予以不起訴處分及駁回再議之聲請，並無不當。從
    而，本件交付審判之聲請為無理由，應予駁回。
六、至聲請人於94年12月27日向台灣桃園地方法院檢察署檢察官
    提出告訴，稱：被告假冒其名字申請合巨企業社負責人，後
    來伊是去查合巨企業社的實際負責人被告，所以伊才知道是
    他假冒伊姓名當合巨企業社負責人云云，並於嗣後之訊問均
    指稱不知道被告有以伊名義辦理巨合企業社云云；然聲請人
    先後於89年3 月16日、89年4 月10日，親赴「板信商業銀行
    」（下稱「板信銀行」）開立帳號0000-000-0000000號及00
    00-000-0000000號活期存款帳戶，業如前述，顯見聲請人前
    開指控有故為誣告、恣意指摘他人犯罪之行為，又再為本件
    交付審判之聲請，浪費司法資源甚鉅，本院擬依職權告發，
    移請檢察官就聲請人此部分犯行另行偵辦，末此敘明。
據上論斷，應依刑事訴訟法第258 條之3 第1 項前段，裁定如主
文。
中　　華　　民　　國　　96　　年　　7 　　月　　10　　日
                  刑事第十二庭  審判長法  官  游紅桃
                                      法  官  曾雨明
                                      法  官  陳雪玉
以上正本證明與原本無異。
不得抗告。
　　　　　　　　　　　　　　        　書記官　戴育萍
中　　華　　民　　國　　96　　年　　7 　　月　　13　　日
